【裁判字號】    99,上訴,805
【裁判日期】    990527
【裁判案由】    毒品危害防制條例
【裁判全文】
臺灣高等法院臺中分院刑事判決         99年度上訴字第805號
上  訴  人
即  被  告  乙○○
上列上訴人因違反毒品危害防制條例案件，不服臺灣臺中地方法
院99年度訴字第558號，中華民國99年3月16日第一審判決（起訴
案號：臺灣臺中地方法院檢察署98年度毒偵字第4747、4804號）
，提起上訴，本院判決如下：
    主  文
上訴駁回。
    事  實
一、乙○○前因施用毒品案件，經裁定送觀察、勒戒後，認有繼
    續施用毒品之傾向，而送強制戒治，於民國92年6月11日期
    滿執行完畢，並由臺灣臺中地方法院檢察官以91年度毒偵字
    第1715號提起公訴，經臺灣臺中地方法院91年度訴字第2263
    號判決判處有期徒刑10月確定，於93年4月11日縮短刑期執
    行完畢。嗣再因犯施用毒品案件，經臺灣臺中地方法院檢察
    署檢察官以95年度毒偵字第5663號提起公訴，經臺灣臺中地
    方法院96年度訴字第576號判決判處有期徒刑11月確定，嗣
    經減刑為有期徒刑5月又15日確定，接續其另犯竊盜案件有
    期徒刑之執行，於96年12月18日縮短刑期執行完畢。詎其仍
    不知警惕，於施用毒品案件，經法院論罪科刑執行完畢後5
    年內，復基於施用第一級毒品海洛因之犯意，於98年11月7
    日某時，在其臺中市○區○○里○○○街71號之住處，以將
    第一級毒品海洛因置於注射針筒內，再以水稀釋混合後，注
    射於身體血管之方式，施用第一級毒品海洛因1次。嗣為警
    先於98年11月8日11時10分許，在臺中市○區○○○路901號
    巷口查獲，並同意警方採尿送檢驗；復於98年11月11日，因
    另案通緝為警查獲，並經其同意採尿送驗，結果均呈海洛因
    嗎啡陽性反應，始查悉上情。
二、案經臺中市警察局第三分局報請臺灣臺中地方法院檢察署檢
    察官偵查起訴。
    理  由
一、上揭犯罪事實，業據被告坦承不諱，且其經警2次採集之尿
    液，經送檢驗，結果均呈嗎啡陽性反應，此有尿液採集同意
    書、採集尿液鑑定同意書、臺中市警察局第三分局委託檢驗
    尿液代號與真實姓名對照表、中山醫學大學附設醫院檢驗科
    藥物檢測中心尿液檢驗報告書2份附卷可稽，足徵被告之自
    白與事實相符。被告雖有2次被查獲並驗尿，雖2次尿液檢驗
    結果均呈嗎啡陽性反應，然第2次檢驗結果之嗎啡閾值濃度
    非高，可待因則呈陰性反應，是此2次檢驗報告，均僅能證
    明被告98年11月7日之施用毒品犯行，無法證明被告有其他
    施用第一級毒品之犯行，檢察官亦僅起訴被告1次施用第一
    級毒品之犯行，本院僅就被告施用1次之第一級毒品犯行為
    審理，併此說明。
二、次按92年7月9日新修正之毒品危害防制條例就施用毒品者，
    祇於「初犯」及「5年後再犯」2種情形，有其追訴條件之限
    制，即須於初犯經觀察、勒戒或強制戒治釋放後，5年內均
    無施用毒品之行為，始能認其前所實施之觀察、勒戒或強制
    戒治已足遮斷毒癮，而得於5年後再犯時，再予適用初犯之
    規定，重行觀察、勒戒等程序。倘5年內已經再犯，被依法
    追訴處罰，縱其第3次（或第3次以上）施用毒品之時間在初
    犯釋放5年以後，即與「5年後再犯」之情形有別，且因已於
    「5年內再犯」，顯見其再犯率甚高，原實施觀察、勒戒或
    強制戒治，已無法收其實效，而無5年戒斷期之存在，自無
    再經觀察、勒戒及強制戒治之必要，應由檢察官逕行起訴，
    始符新法修正之本旨，最高法院95年度第7次及97年度第5次
    刑事庭會議決議可資參照。而查被告前因施用毒品案件，經
    裁定送觀察、勒戒後，認有繼續施用毒品之傾向，而送強制
    戒治，並由臺灣臺中地方法院檢察官以91年度毒偵字第1715
    號提起公訴，經臺灣臺中地方法院91年度訴字第2263號判處
    有期徒刑10月確定，於93年4月11日縮短刑期執行完畢。嗣
    再因犯施用毒品案件，經臺灣臺中地方法院檢察署檢察官以
    95年度毒偵字第5663號提起公訴，經臺灣臺中地方法院96年
    度訴字第576號判處有期徒刑11月確定，嗣經減刑為有期徒
    刑5月又15日確定，接續其另犯竊盜案件有期徒刑之執行，
    於96年12月18日縮短刑期執行完畢釋放，有臺灣臺中地方法
    院檢察署刑案資料查註紀錄表、臺灣高等法院被告前案紀錄
    表各1份附卷足憑，是被告上開施用甲基安非他命之犯行，
    距前次強制戒治執行完畢雖已逾5年，惟被告於強制戒治執
    行完畢釋放後5年內，曾因施用毒品案件，經法院宣示判決
    確定，已如上述，顯見先前所實施之戒治處分，尚不足以遮
    斷其施用毒品之毒癮，其所為本件犯行並非屬毒品危害防制
    條例第20條第3項所定「5年後再犯」之情形，自得逕行追訴
    。綜上所述，被告再犯本件施用第一級毒品海洛因之罪行，
    應堪認定。
三、核被告所為，係犯毒品危害防制條例第10條第1項之施用第
    一級毒品罪。被告施用第一級毒品海洛因而持有海洛因之低
    度行為，應為其施用海洛因之高度行為所吸收，不另論罪。
    被告前曾受犯罪事實欄所載有期徒刑之宣告，並經執行完畢
    ，有臺灣臺中地方法院檢察署刑案資料查註紀錄表及臺灣高
    等法院被告前案紀錄表各乙份在卷可按。其於有期徒刑執行
    完畢後，5年內故意再犯本件有期徒刑以上之罪，為累犯，
    依刑法第47條第1項之規定，加重其刑。原審依毒品危害防
    制條例第10條第1項，刑法第11條前段、第47條第1項，審酌
    被告一再施用毒品，經觀察勒戒、戒治、判刑及執行後，仍
    不知戒惕，多次再施用毒品海洛因，猶未知悔改，於前案（
    即臺灣臺中地方法院98年訴字第1807號）判決7月後，無視
    於毒品對於自身健康之戕害及國家對於杜絕毒品犯罪之禁令
    ，不知戒除惡習，再犯本件施用第一級毒品之罪，然念及被
    告坦承施用毒品海洛因犯行，態度良好等一切情狀，量處有
    期徒刑玖月，核其認事用法並無違誤，量刑亦稱妥適，被告
    上訴請求從輕云云為無理由，應予駁回。至被告於本院準備
    程序中供稱，伊之前有跟檢察官說伊有供出上源，上源是丙
    ○○，伊講完丙○○才被抓到云云，惟經本院提解丙○○到
    庭，證人丙○○結證稱，伊並未販賣毒品給被告，被告於審
    理中亦供稱，有關伊說丙○○販毒給伊，是伊記錯了云云（
    見本院卷第67、68頁），是被告於本院已確認丙○○並非其
    毒品來源，丙○○之前案紀錄表亦無任何其販賣毒品予被告
    而遭起訴之記載，本案無從認丙○○係被告之毒品上手來源
    ，當無從依毒品危害防制條例第17條第1項規定減輕，併予
    敘明。
四、據上論斷，應依刑事訴訟法第368條，判決如主文。
本案經檢察官甲○○到庭執行職務。
中    華    民    國    99    年    5    月    27     日
            刑事第一庭    審判長法  官  陳  紀  綱
                                法  官  張  智  雄
                                法  官  姚  勳  昌
以上正本證明與原本無異。
如不服本判決應於收受送達後10日內向本院提出上訴書狀，其未
敘述上訴之理由者，並得於提起上訴後10日內向本院補提理由書
（均須按他造當事人之人數附繕本）「切勿逕送上級法院」。
                                書記官  吳  宗  玲
中    華    民    國    99    年    5    月    27     日

司法院資訊處製作；財團法人民間司法改革基金會備份。
